【裁判字號】    98,上易,537
【裁判日期】    981013
【裁判案由】    恐嚇
【裁判全文】
臺灣高等法院刑事判決                 98年度上易字第537號
上  訴  人  臺灣臺北地方法院檢察署檢察官
被      告  乙○○
            丙○○
上  一  人
選任辯護人  李明諭律師
            陳逸華律師
上列上訴人因被告恐嚇案件，不服臺灣臺北地方法院97年度易字
第2054號，中華民國98年1月8日第一審判決（起訴案號：臺灣臺
北地方法院檢察署94年度偵字第17479號），提起上訴，本院判
決如下：
    主  文
上訴駁回。
    理  由
一、公訴意旨略以：被告乙○○係世界競爭力股份有限公司（設
    設臺北市中山區○○○路○段28號7樓，下稱世界競爭力公司
    ）之負責人，被告丙○○掛名為世界競爭力公司之副總經理
    。緣被告乙○○於民國93年11月下旬，得知葛萊士生技股份
    有限公司（下稱葛萊士公司）因營運擴充，需要資金周轉，
    向臺灣土地銀行辦理信用貸款新台幣（下同）2千萬元，臺
    灣土地銀行另外申請信保基金，後核貸撥款，惟因葛萊士公
    司之業務性質不符合信保放款規範，故雖撥款，然葛萊士公
    司未敢使用，致該公司陷於信用額度用滿，不能向其他銀行
    申請貸款之窘境，認有機可趁，遂與被告丙○○向葛萊士公
    司負責處理上開信貸案件之公司董事甲○○、丁○○表示，
    認識信保公司副總，可以幫忙解決，2人並與一名自稱為信
    保公司副總之男子，與甲○○相約在外商談此事，該名自稱
    為信保公司副總之人當場允諾幫忙處理，後甲○○向被告乙○○幾經催促，均無下文，葛萊士公司遂自行與銀行協調解
    決，得以使用上開貸款。嗣被告二人向甲○○表示貸款之事
    既已解決，要求葛萊士公司支付佣金210萬元，惟甲○○認
    貸款一事並非被告2人解決，被告2人顯係藉機勒索，公司負
    責人亦不願支付，故予以峻拒。詎被告2人竟基於恐嚇取財
    之犯意聯絡，出言向甲○○恫稱：一定要支付佣金，丙○○
    係竹聯幫戰堂之堂主，綽號「逍遙」，吳宗憲被打之事即丙○○所為，不給錢要叫小弟來砸公司，讓公司開不下去，要
    小心一點等語，以加害身體、財產之事恐嚇甲○○，使其心
    生畏懼，致生危害於安全，惟因葛萊士公司仍不願就範而未
    遂。因認被告2人共同涉犯刑法第346條第3項、第1項之恐嚇
    取財未遂罪嫌云云。
二、按犯罪事實應依證據認定之，無證據不得認定犯罪事實；不
    能證明犯罪者，應諭知無罪之判決；刑事訴訟法第154條第2
    項，第301條第1項分別定有明文。又被害人與一般證人不同
    ，其與被告處於相反之立場，其陳述之目的，在使被告受刑
    事訴追處罰，內容未必完全真實，證明力自較一般證人之陳
    述薄弱。故被害人縱立於證人地位而為指證及陳述，且其指
    證、陳述無瑕疵可指，仍不得作為有罪判決之唯一證據，應
    調查其他證據以察其是否與事實相符，亦即仍須有補強證據
    以擔保其指證、陳述之真實性，始得採為斷罪之依據（最高
    法院94年度台上字第3326號判決要旨參照）。而所謂證據，
    須適於為被告犯罪事實之證明者，始得為斷罪之資料；如未
    能發現相當證據，或證據不足以證明，自不能以推測或擬制
    之方法，以為裁判之基礎（最高法院29年上字第3105號、40
    年台上字第86號判例意旨參照）。再刑事訴訟上證明之資料
    ，無論其為直接或間接證據，均須達於通常一般之人均不致
    有所懷疑，而得確信其為真實之程度，始得據為有罪之認定
    ，若其關於被告是否犯罪之證明未能達此程度，而有合理懷
    疑之存在，致使無從形成有罪之確信，根據「罪證有疑、利
    於被告」之證據法則，即不得遽為不利被告之認定（最高法
    院76年台上字第4986號判例意旨參照）。
三、檢察官認被告乙○○、丙○○2人涉犯恐嚇取財未遂罪嫌，
    係以被告2人於警詢及偵查中坦承曾幫忙處理葛萊士公司向
    土地銀行貸款乙節之供述，被害人即證人甲○○於警詢、偵
    查中、證人丁○○於偵查中之證詞，及葛萊士公司之公司登
    記資料等為其論據。訊據被告2人均堅詞否認有何恐嚇取財
    未遂犯行，被告乙○○辯稱：葛萊士公司根本沒有本件信貸
    案，我是被人誣陷，我與丁○○合夥開設期貨公司有糾紛，
    是他找人栽贓我等語；被告丙○○則辯稱：我並非竹聯幫戰
    堂之堂主，亦未和甲○○交談過，卷內唯一對我不利之證據
    ，僅有丁○○曾證述說他聽甲○○說我有恐嚇甲○○，此為
    傳聞證據，不足採信等語。
四、經查：
  (一)被告以外之人於審判外之陳述，雖不符合刑事訴訟法第159
    條之1至第159條之4之規定，但經當事人於審判程序同意作
    為證據，法院審酌該言詞陳述或書面陳述作成時之情況，認
    為適當者，亦得為證據；當事人、代理人或辯護人於法院調
    查證據時，知有第159條第1項不得為證據之情形，而未於言
    詞辯論終結前聲明異議者，視為有前項之同意；刑事訴訟法
    第159條之5第1項、第2項分別定有明文。檢察官、被告及辯
    護人對於本判決下列所引用被告以外之人於審判外之陳述，
    於本院準備程序及審理時，均表示無意見而不予爭執，且迄
    至言詞辯論終結前亦未再聲明異議，本院審酌上開證據資料
    製作時之情況，尚無違法不當及證明力明顯過低之瑕疵之情
    形，依刑事訴訟法第159條之5第2項規定，認例外均具有證
    據能力，且經本院於審判期日依法進行證據之調查、辯論，
    當事人於訴訟上程序權利，已受保障，先予敘明。
  (二)被害人即證人甲○○於警詢時證稱：乙○○帶丙○○至葛萊
    士公司稱能幫助解決公司無法使用銀行核撥貸款之事，之後
    該貸款經公司與銀行協調已順利貸到，但被告2人卻要收取
    210萬元之佣金，我告知他們公司無此筆預算，後來聽乙○○說丙○○就很不高興稱他係竹聯幫戰堂之堂主，綽號叫逍
    遙，要求我們一定要給付該筆金錢，不然便要叫小弟來砸公
    司，讓我們開不下去，要公司員工小心，還說藝人吳宗憲就
    是他們找小弟給他教訓警告的，我心裡非常害怕，事後乙○○有與我電話連絡此事，希望我能付款，不然以後很難看等
    語（見偵查卷一第65、66頁），嗣於偵查中雖仍指述被告乙○○要求給付200多萬元之佣金，並在電話中恐嚇說丙○○
    是竹聯幫戰堂之老大，如果不付錢，會叫小弟來公司鬧事等
    情，惟改證稱：沒有和被告丙○○講過電話，丙○○也未來
    過公司，第一次見面時，乙○○只有說丙○○是逍遙大哥，
    未說他是竹聯幫的等語（見同上偵查卷第321頁、第322頁）
    。是被害人甲○○對於究竟是被告乙○○、丙○○2人要求
    公司給付佣金，抑或僅係被告乙○○1人所為，被告丙○○
    究竟有無參與此事乙節，說詞已前後不一，顯非無瑕疵可指
    。
  (三)再觀諸證人丁○○於偵查中證稱：我有找乙○○幫忙辦貸款
    ，乙○○說他有找丙○○幫忙此事，丙○○是竹聯幫戰堂的
    堂主，吳宗憲就是丙○○打的，當時是乙○○邀我們去新店
    茶藝館見面，跟我們要佣金，丙○○是直接找甲○○要佣金
    ，他還想把甲○○押走等語（見偵查卷二第599頁、第600頁
    ）。其就被告丙○○是否有向甲○○要求給付佣金一事，核
    與前揭被害人甲○○所為之證言，說詞亦非一致。況證人丁○○於原審審理中又翻異前詞，否認曾找被告乙○○幫忙貸
    款之事，復稱公司原本同意支付佣金，後來係因未獲貸款始
    未支付佣金，且丙○○欲將甲○○押走之事，係聽聞自甲○○所說云云，而改證稱：「當時係甲○○找乙○○幫葛萊士
    公司辦理貸款，當時我在服刑，辦理貸款理所當然要付佣金
    ，應該是公司願意付佣金，偵查中所言是警察要我這樣回答
    ，時間經過太久，我不記得了。我和乙○○曾經一起開公司
    ，後來公司賠錢就沒有開。至於佣金怎麼付，我不瞭解，是
    甲○○去處理的。我不認識丙○○，乙○○介紹過丙○○是
    他弟弟，我不知道他是否係竹聯幫戰堂堂主，亦忘記乙○○
    有無提到吳宗憲是丙○○打的，並沒有說為了貸款佣金的事
    情，要將甲○○押走，當時甲○○辦貸款遇到什麼問題，我
    並不瞭解，偵查中所述之內容，是甲○○告訴我的，我們本
    來是沒有要付佣金，但依常理說，應該是要付佣金，我們也
    認同了，後來貸款沒有辦下來，我們就沒有付佣金。丙○○
    沒有將甲○○押走，我不在現場，我不了解。當時我們談到
    要付佣金，應該是閒聊，不是恐嚇。偵查中之陳述是以我的
    意思回答，時間太久，我不記得回答內容。我沒有要告丙○○、乙○○恐嚇取財未遂或恐嚇罪等」語（見原審卷第96頁
    至第98頁）。互核被害人甲○○、證人丁○○2人前後之證
    言以觀，證人丁○○之證詞，不僅前後說詞內容有所出入，
    對於葛萊士公司究竟有無同意支付佣金予被告乙○○，及被
    告丙○○有無恐嚇或強押甲○○等重要情節，均與被害人甲○○前開指述內容差異甚大，實難當作補強證據以擔保被害
    人甲○○指證之真實性。
  (四)綜上所述，被害人甲○○之指證既有上開先後說法不一致之
    瑕疵存在，且就被告2人為恐嚇取財行為之時間、地點及方
    式等犯罪情節，於警詢及偵查中亦未有明確之指述及說明，
    經原審及本院多次傳喚、拘提均未到庭，無法依交互詰問程
    序而確認、彈劾其先前證言之可信度，且證人丁○○之證言
    又尚不足據為擔保其證言真實性之補強證據，業如前所述。
    從而，檢察官所舉之證據與所指出之證明方法，均無法證明
    被告2人有何恐嚇取財之行為，自未足使本院確信被告2人有
    恐嚇取財未遂之犯行。此外，復查無其他積極確切證據足證
    被告乙○○、丙○○確有公訴意旨所指恐嚇取財未遂行為，
    依照前開之說明，不能證明被告2人犯罪，自應分別為被告2
    人無罪之諭知。
五、原審諭知被告無罪之判決，經核尚無違誤。檢察官以「證人
    甲○○就其受被告乙○○恐嚇一事，已於偵查中結證明確，
    原審認其證詞僅足證明被告2人曾幫忙處理葛萊士公司向銀
    行貸款之事，採證法則顯與客觀之筆錄內容不符，應有違誤
    。且證人甲○○亦與證人丁○○於偵查中結證所言相符，丁○○於審判中稱：現在時間久遠，無法記得每個細節，偵查
    中所述屬實，無違反其意思記載。以此觀之，證人丁○○於
    偵查中所述之證據力應大於審判中所述，而原審認其偵查中
    之證言不可採，又以甲○○未到庭，不採其偵查中之證詞，
    而認定被告無罪，認事用法應有誤會，爰請將原判決撤銷，
    更為適當合法之判決。」等語，指摘原判決為不當，提起上
    訴。惟本件檢察官起訴書所列證據及卷內訴訟資料，經本院
    逐一剖析，參互審酌，無從獲得有罪之心證，均如前述。檢
    察官上訴意旨，並未提出新事證，僅就原審採證再為爭執，
    核無理由，上訴應予駁回。
據上論斷，應依刑事訴訟法第368條，判決如主文。
本案經檢察官楊秀琴到庭執行職務。
中    華    民    國    98    年    10    月    13    日
                  刑事第十三庭審判長法  官   曾德水
                                    法  官   陳恆寬
                                    法  官   崔玲琦
以上正本證明與原本無異。
不得上訴。
                                    書記官   馬佳瑩
中    華    民    國    98    年    10    月    14    日


司法院資訊處製作；財團法人民間司法改革基金會備份。
